臺灣臺北地方法院刑事判決　　　　　　　　　　　　九十三年度訴字第一一七０號
　　公　訴　人　臺灣臺北地方法院檢察署檢察官
　　被　　　告　乙○○
　　指定辯護人　本院公設辯護人唐禎琪
右列被告因偽造有價證券等案件，經檢察官提起公訴（九十三年度偵字第一一三七七
號），本院判決如左：
    主  文
乙○○意圖供行使之用，而偽造有價證券，處有期徒刑壹年拾月，緩刑參年。偽造之
付款人誠泰商業銀行復興分行、支票號碼FC0000000號、帳戶0000000
00號之支票壹紙沒收之。
    事  實
一、乙○○因欠缺資金，亟需款項週轉，於民國九十三年五月八日，前往臺北市○○
    路○段一五七號九樓其友人甲○○住處時，見甲○○外出不在之際，竟意圖為自
    己不法所有，徒手竊取甲○○置於抽屜內之空白支票一張（付款人：誠泰商業銀
    行復興分行、支票號碼：FC0000000號、帳戶：000000000號）
    得手，旋意圖為行使之用，由抽屜內取出甲○○之印章盜蓋於前開支票之發票人
    欄，並填載金額新臺幣（下同）十八萬二千元及發票日九十三年五月十日，完成
    發票行為，而偽造該支票一紙。復意圖為自己不法之所有，於同日下午持該偽造
    完成之支票，至台北市○○○路四二七巷二三號九樓，向不知情之丙○○調借款
    項，並稱願提供上開支票作為擔保，使丙○○陷於錯誤，允借款項，並將該支票
    交予丙○○，乙○○因而詐得現金十八萬二千元得手。嗣經丙○○於同年月十一
    日持該支票向台北銀行民權分行提示付款，因甲○○已向銀行掛失止付，因而經
    警查獲。
二、案經甲○○訴由臺北市政府警察局松山分局報請臺灣臺北地方法院檢察署檢察官
    偵查起訴。
    理  由
一、右揭事實，業經被告乙○○於警詢、偵查及本院審理時均供承不諱（見臺灣臺北
    地方法院檢察署九十三年度偵字第一一三七七號偵查卷第三頁至第五頁、第三十
    頁，本院卷第三十五、第四十九頁、第五十二頁），核與告訴人甲○○於警詢及
    偵查中之指訴（見同前偵查卷第十頁、第三十四頁、第三十五頁）及證人丙○○
    於警詢、偵查及本院審理中之證述（見同前卷第十四頁、第十五頁、第三十一頁
    ，本院卷第四十八頁至第四十九頁）相符，並有臺灣票據交換所退票理由單（見
    同前偵查卷第十九頁）、支票影本一紙（見同前卷第二十頁、第二十一頁）、掛
    失止付票據提示人資料查報表（見同前卷第二十二頁）、票據掛失止付通知書（
    見同前卷第二十三頁）及遺失票據申報書（見同前卷第二十四頁）等件在卷足憑
    。本件事證明確，被告犯行堪以認定。
二、按行使偽造有價證券，以取得票面價值之對價，固不另論以詐欺罪，但如以偽造
    之有價證券供作擔保或作為新債清償而借款，則其借款行為，為行使有價證券以
    外之另一行為（最高法院八十六年台上字第七一八號判決參照）；故本件被告竊
    取甲○○置於辦公室抽屜內之空白支票，並意圖供行使之用，當場以甲○○之印
    章盜蓋於支票發票人欄上，偽填金額及發票日完成發票行為後，持以供作擔保向
    丙○○詐借十八萬元二千元而行使之，所為係犯刑法第三百二十條第一項之竊盜
    罪、第二百零一條第一項之偽造有價證券罪及同法第三百三十九條第一項之詐欺
    取財罪，公訴人漏未論以刑法第三百三十九條第一項之詐欺取財罪，容有未洽。
    被告盜蓋甲○○印章之行為，為偽造有價證券之部分行為；行使偽造有價證券之
    低度行為，則為偽造之高度行為所吸收，均不另論罪。又所犯前開竊盜、偽造有
    價證券及詐欺取財三罪間，具有方法結果之牽連犯關係，應從一重之偽造有價證
    券罪處斷。次查，被告因一時需款孔急，未及深思，而犯本件之罪，其偽造之有
    價證券面額為十八萬二千元，事後並已清償部分款項，取回支票交還甲○○，惡
    性尚非重大，惟所犯係法定最低本刑有期徒刑三年之罪，情輕法重，顯堪憫恕，
    即令處以最低刑度，依社會上一般觀察，仍嫌過重，應依刑法第五十九條規定，
    減輕其刑。爰審酌被告素行及其犯罪之動機、目的、手段、所生危害及於偽造之
    支票退票後，已清償部分借款，而丙○○取回支票交還甲○○，並供承犯行，態
    度良好等一切情狀，量處如主文所示之刑。又查，被告前未曾受有期徒刑以上刑
    之宣告，有臺灣高等法院被告全國前案紀錄表一件在卷可考，其因一時失慮而犯
    本件之罪，犯後並已供承犯行而見悔意，本院認其經此偵審教訓後，當知警惕，
    而無再犯之虞，前開所宣告之刑，以暫不執行為適當，併予宣告緩刑三年，以勵
    自新。被告偽造之付款人誠泰商業銀行復興分行、支票號碼FC0000000號
    、帳戶000000000號、面額十八萬二千元、發票日九十三年五月十日支
    票一紙，係偽造之有價證券，依刑法第二百零五條規定，不問屬於犯人與否，均
    沒收之，是被告雖已交還告訴人持有，仍予宣告沒收。
據上論斷，應依刑事訴訟法第二百九十九條第一項前段，刑法第二百零一條第一項、
第三百二十條第一項、第三百三十九條第一項、第五十五條、第五十九條、第七十四
條第一款、第二百零五條，罰金罰鍰提高標準條例第一條前段，判決如主文。
本案經檢察官詹喬偉到庭執行職務。
中　　　華　　　民　　　國　　九十三　　年　　  十二  　　月　　三十　　日
                            臺灣臺北地方法院刑事第十一法庭
                                          審判長法　官  劉方慈
                                          　　　法　官  林恆吉
                                          　　　法　官  陳正昇
右正本證明與原本無異。
如不服本判決，應於判決送達後十日內向本院提出上訴狀（應抄附繕本）。告訴人或
被害人如對於本判決不服者，應具備理由請求檢察官上訴，其上訴期間之計算係以檢
察官收受判決正本之日期為準。
                                                書記官  陳豪達
中　　　華　　　民　　　國　　九十三　　年　　  十二  　　月　　三十　　日
